臺灣宜蘭地方法院民事簡易判決
110年度羅簡字第277號
原      告  林哲民  
被      告  中國信託商業銀行股份有限公司

法定代理人  利明献  
訴訟代理人  陳有延  
上列當事人間債務人異議之訴事件，本院於中華民國111年1月11
日言詞辯論終結，判決如下：
    主  文
原告之訴駁回。
訴訟費用由原告負擔。
    事實及理由
一、原告起訴主張：被告前持臺灣士林地方法院102年度司執字
    第66962號債權憑證（原執行名義名稱：臺灣臺北地方法院8
    6年10月13日86年度北簡字第9196號宣示判決筆錄及確定證
    明書正本，下稱系爭確定判決）為執行名義，向本院聲請強
    制執行。經本院以110年度司執字第15720號強制執行事件（
    下稱系爭執行事件）受理在案。惟原告向被告申辦使用之信
    用卡，已於90年6月20日申請停用，並已將信用卡相關欠款
    還清，且財團法人金融聯合徵信中心（下稱聯徵中心）資料
    中亦無積欠款項之相關資料，顯見原告關於上開信用卡之債
    務均已清償完畢，被告持上開債權憑證聲請強制執行，顯無
    理由。為此，爰依強制執行法第14條第1項之規定，提起異
    議之訴，並聲明：系爭執行事件之強制執行程序應予撤銷。
二、被告則抗辯：原告前於84年間向被告申辦2張信用卡使用，
    其中MASTER卡有於90年6月20日申請停卡，但VISA卡則尚有
    信用卡款新臺幣（下同）16萬8,856元及利息、違約金未依
    約清償。經被告提起訴訟後，取得對原告之系爭確定判決，
    續經被告再對原告聲請強制執行，而換發上述債權憑證。而
    本件原告雖主張其已清償上述信用卡欠款等情，但此部分應
    由原告負舉證之責，惟原告至今未能提出證明以實其說，且
    聯徵中心之信用報告亦無法作為繳清信用卡欠款之依據，是
    原告之主張無理由，並聲明請求駁回原告之訴。
三、得心證之理由：
  ㈠原告主張被告持上述債權憑證為執行名義，對原告聲請系爭
    執行事件，業據本院調閱系爭執行事件卷宗核閱屬實，並為
    被告所不爭執，可信屬實。原告進而主張，上述債權憑證所
    示之債務，係向被告申辦使用信用卡之欠款，惟早已繳清並
    停用，被告對原告債權應不存在等情，被告則否認之，並以
    前詞為辯。
  ㈡原告雖主張，聯徵中心之當事人綜合信用報告記錄記載原告
    於90年6月20日申請停用被告發行之MASTER卡，且會員報送
    信用卡資料明細也無停用前之欠款記錄，故原告絕無可能有
    欠款拖延至今之情況云云。然查，原告並不爭執前於84年間
    有向被告申請VISA、MASTER信用卡各乙張，並有被告提出之
    信用卡申請書可憑（見本院卷第24至第25頁），故縱然原告
    有於90年間申請停用被告發行之信用卡，但依上述當事人綜
    合信用報告記錄記載申請停用者亦僅MASTER信用卡，而無另
    張VISA信用卡之記載。再者，聯徵中心110年11月16日以金
    徵（業）字第1100008539號函復本院，除提供原告積欠被告
    款項之資料外，並復稱「本中心信用卡資料自民國92年1月1
    日起始建置完整資料」、「另有關會員報送信用卡資料明細
    中，為何95年1月以前未有中國信託銀行欠款記載，但95年1
    月1後卻有記載乙節，因本中心資料係會員金融機構所報送
    ，如貴院辦案需要，敬請再向案關金融機構洽詢」等情（見
    本院卷第13頁），且聯徵中心會員報送信用卡資料明細下方
    更有註記「以上資料係就本中心資料庫中搜尋會員金融機構
    所報送資料，或有疏漏，敬請參酌處理」之字樣（見本院卷
    第16頁），足見聯徵中心提供之會員報送信用卡資料，是各
    會員銀行主動報送資料之彙整，僅提供申請人參考，當不得
    作為認定債權債務之唯一依據，原告執此明細主張其已清償
    被告之信用卡債務云云，亦難採為對其有利之認定。此外，
    原告亦未再舉證證明於上述債權憑證所載之債權成立後，有
    何因清償或其他原因消滅之事實，則其主張上述債權憑證所
    載之債權已不存在並撤銷系爭執行程序，自無理由。
  ㈢又按執行名義成立後，如有消滅或妨礙債權人請求之事由發
    生，債務人得於強制執行程序終結前，向執行法院對債權人
    提起異議之訴，強制執行法第14條第1項定有明文。依此規
    定，執行名義如為確定判決，債務人主張之異議事由，必須
    發生在「執行名義成立後」。若純以確定判決之事實審言詞
    辯論終結前所未提出之攻擊防禦方法，指摘債權人之請求自
    始不當，仍不得執以訴請撤銷強制執行程序。換言之，在以
    確定判決為執行名義時，因其既判力之基準時係事實審言詞
    辯論終結時，故異議之事由，須發生於確定判決事實審言詞
    辯論之後，至於既判力基準時前，已存在之異議事由，不問
    債務人是否知悉、有無主張，自不得於債務人異議之訴再為
    主張。查被告係以上述債權憑證即系爭確定判決為執行名義
    而聲請系爭執行事件，已如前述，是債務人即原告如欲主張
    強制執行法第14條第1項之異議事由時，依前述說明，自應
    須發生於確定判決事實審言詞辯論之後。而原告自陳自86年
    10月以後並無清償任何被告發行信用卡之欠款等語（見本院
    卷第59頁），顯然原告上開主張清償之事實，係於系爭確定
    判決前所發生，而不構成執行名義成立後之異議事由，是原
    告以此為由提起債務人異議之訴，亦與法律規定不符。
四、綜上所述，原告依強制執行法第14條第1項規定，主張被告
    就其執有之債權憑證所載之債權不存在，而請求撤銷系爭執
    行程序，為無理由，不應准許，自應駁回。
五、本件事證已臻明確，兩造其餘之攻擊或防禦方法及援用之證
    據，經本院斟酌後，認為均不足以影響本判決之結果，爰不
    逐一論列，附此敘明。
六、訴訟費用負擔之依據：民事訴訟法第78條。
中　　華　　民　　國　 111　　年　　 1　　月　　25　　日
                    羅東簡易庭  法　官　蔡仁昭
以上正本係照原本作成。
如對本判決上訴，須於判決送達後20日之不變期間內，向本院
提出上訴狀。如委任律師提起上訴者，應一併繳納上訴審裁判
費。
中　　華　　民　　國　 111　　年　　 1　　月　　25　　日
                    　　　　　　書記官　劉婉玉